臺灣臺北地方法院民事判決　　　　　　95年度勞簡上字第35號
上　訴　人　震旦行股份有限公司
法定代理人　丙○○
訴訟代理人　呂榮海律師
複代理人　　張智潔律師
被上訴人　　乙○○
訴訟代理人　張秋卿律師
　　　　　　蔚中傑律師
上列上列當事人間請求給付薪資事件，上訴人對於民國95年3月
15日臺灣臺北地方法院臺北簡易庭94年度北勞簡字第120號第一
審判決提起上訴，本院於民國96年5月9日言詞辯論終結，判決如
下：
    主  文
上訴駁回。
第二審訴訟費用新臺幣陸仟肆佰伍拾元由上訴人負擔。
    事實及理由
一、本件被上訴人起訴主張：
　　伊自民國93年8月1日起受僱於上訴人，擔任直屬董事會之品
    牌市場組主管處長乙職，上訴人為被上訴人辦理勞健保，且
    於勞退新制實施時，徵詢被上訴人選擇新舊制意願。被上訴
    人接受上訴人之人事考核，且工作上，縱向須對董事長或廖
    國榮董事報告，橫向需與上訴人其他各組室同仁會商會簽後
    提出報告，非能獨力完成，而被上訴人所提供之勞務係為上
    訴人之利益而非為自己營業。可知被上訴人對上訴人有人格
    上、經濟上、組織上之從屬性，兩造契約關係為僱傭性質。
    嗣於94年7月14日，被上訴人向上訴人法定代理人丙○○業
    務報告後，丙○○詢問伊是否願意至總經理室下轄之辦公家
    具事業部任職，被上訴人當場同意，並於同年7月16日收到
    人事命令後，於同月25日至該部報到。詎料被上訴人任新職
    不滿3日，上訴人即於94年7月27日以其具勞動基準法（下稱
    勞基法）第11條第5款事由資遣原告而片面終止兩造勞動契
    約。又上訴人雖提出許多瑣事抗辯被上訴人不能勝任工作之
    情事，但被上訴人辦理94年6、7月培訓工作並未遲延；辦理
  　第403期震旦月刊封面是否美觀，亦屬主觀之感受；第407期
    月刊內文有錯字僅是下屬校對疏忽，內容則獲得讀者之正面
    迴響，可謂瑕不掩瑜，而上訴人未能繼續入圍94年度前20大
    品牌，原因甚多，不能全歸咎原告1人；被上訴人於94年第1
    季績效考核表所言僅是自謙，並非承認自己不能勝任工作。
    退步言之，縱使被上訴人工作尚有欠完美之處，因終止勞動
    契約應為雇主之最後手段，上訴人濫用解僱權，不符最後手
    段性，況且上訴人未依照其績效考核辦法對於表現不佳員工
    之處理程序辦理，而逕予終止兩造勞動契約，應不生終止效
    力。爰本於兩造間僱傭契約之法律關，求為命上訴人給付94
    年8月起至同年10月之薪資392,880元及如原判決附表二所示
    利息之判決等語。本件經原審判決上訴人給付被上訴人薪資
    392,880元及如原判決附表三所示利息，並依職權宣告假執
    行，而駁回被上訴人其餘之訴及假執行之聲請。上訴人不服
    ，上訴聲明為：(一)原判決廢棄。(二)被上訴人於原審之訴及假
    執行之聲請均駁回（被上訴人敗訴部分，未據上訴，已經確
    定）。被上訴人則聲明：上訴人駁回。
二、上訴人辯以：
　　伊與被上訴人間為委任關係，被上訴人所任處長之職等、薪
  　資，遠高於經理，且工作上擁有廣泛裁量權，不受上訴人指
    揮監督，以目前經理與公司間關係屬於委任之實務見解觀之
    ，兩造契約性質為委任而非僱傭，雖上訴人人事單位誤用勞
    基法規定解除兩造契約，但不影響兩造實質法律關係，而原
    告已不能勝任工作，信任關係破壞，難達委任目的，被告得
    隨時終止委任契約。又被上訴人負責集團品牌整合行銷傳播
    策略之規劃與管理未有具體、實際表現，被上訴人自行主導
    之震旦月刊第403期（94年2月份）封面，設計怪異莫名；就
    震旦月刊第407期（94年6月）則審稿督導嚴重疏失，錯字達
    25處；又在94年5月6日公司主管培訓班所講授的「輕鬆得意
    談行銷」課程，經學員評量僅75.9分，為所有講師最低，較
    倒數第2名張姓專員之82分、倒數第3名馬姓經理之88.9分相
    距甚遠；伊於94年6月派其參加行銷策略培訓課程，未全程
    參與，私下指派同仁代為受訓；且辦理94年7月主管培訓班
    未依進度安排實習內容，影響學員學習進度；而被上訴人所
    提供之作品，40週年慶視覺識別設計，不獲公司其他單位認
    同，致使董事長不得不裁示不可行；互盛英文品牌命名及識
    別設計，效果不佳，之後也不再使用；被上訴人所提震旦3C
    忠孝店行銷傳播方案，經執行驗證，得忠孝店遭虧損結束營
    業之結果；震旦通訊行銷診斷，也不足說服評估小組；公司
    經同仁長年努力，於93年已獲選為臺灣前20大品牌，但被上
    訴人進入公司1年，反使公司失去此榮銜。且被上訴人於94
    年5月4日第一季績效考核表自承「學習遠大於貢獻」、「不
    用繳學費，還有薪水領，實在有些慚愧」，被上訴人確不能
    勝任。雖被上訴人93年第四季、94年第一季雖經評為優秀，
    然上述不能勝任原因，均發生在94年第一季之後，且該二次
    考評尚未經過人資主管簽名核示與會簽，不生拘束力，況該
    二次考評實質上並非正確。而上訴人被告績效考核辦法未經
    過主管機關核備，僅為公司內部規範，非兩造契約一部分，
    自無適用，上訴人係引用經臺北市政府核備之工作規則第11
    條第5款（與勞基法第11條第5款相同）終止契約，而非引用
    工作規則第6章獎懲考核與升遷規定，兩者章節不同，無涉
    違反績效考核辦法。而資遣與懲戒性解僱並不相同，不受最
    後手段性之限制等語。
三、兩造不爭執之事實：
  (一)被上訴人自93年8月1日起任職上訴人，擔任品牌市場組處長
    乙職，於94年7月16日轉任至家具事業部總經理室。
  (二)被上訴人之每月薪資130,960元，依約上訴人應於每月10日
    發放薪資，逢假日順延至上班日發放。
  (三)上訴人於94年7月27日以資遣通知書，表明被上訴人對於所
    擔任之工作確有不能勝任而終止兩造契約。
四、至於被上訴人主張伊受僱於被上訴人，於94年7月16日調至
    家具事業部總經理室任職，詎料伊履新不滿3日，上訴人即
    於94年7月27日以勞基法第11條第5款「勞工對於所擔任之工
    作確不能勝任」事由終止兩造勞動契約，其解雇違法，兩造
    間勞動契約繼續有效存在等語，則為上訴人所否認。是本件
    兩造之爭執點厥為：(一)兩造間契約之性質為僱傭或委任？(二)
    被上訴人對於所擔任之工作是否確不能勝任？(三)上訴人終止
    兩造勞動契約是否合法？(四)若上訴人終止契約為不合法，被
    上訴人得請求之金額為何？
五、得心證之理由：
　(一)兩造間契約之性質為僱傭：
    上訴人抗辯被上訴人擔任上訴人品牌市場組處長，於94年7
    月25日調任總經理室，在公司中職位均遠高於經理，其裁量
    權亦遠高於經理，此乃被上訴人有簽名之權，係有簽名權之
    權之委任性質之經理人，委任人對其本得加以或多或少之指
    揮、監督與限制，但應仍並不影響其委任性質，重點只是其
    有無簽名權或裁量權。此外，被上訴人有編列預算、計劃之
    職權，即應認為有裁量權並有執行權)，雖另由代表委任人
    之意見之其他部門之參與評估及委任人有委任指示，要不影
    響其裁量權及簽名之權，不能謂有若干情形委任人不同意即
    謂其無裁量權而謂其非委任性質。再者，上訴人及其他主管
    及董事會代表委任人之指示權，並不影響委任關係。又在雙
    元系統下，被上訴人具有廣泛之裁量權，應為委任關係，例
    如：1.依董事會幕僚權責劃分作業要點規定，集團行銷促
　　進費之核定，在100萬元之範圍內由品牌市場組主管為之，
    被上訴人為主管，在100萬元之範圍有核定之裁量權。又對
    於集團刊物發行及集團網站設置，其中之例行編輯出刊、例
    行維護管理亦皆為上訴人之權責，被上訴人有權裁量該刊物
    之內容、採用何篇文章，有相當之裁量權，以達委任之目的
    ，為委任關係。2.依據規章「總則」第5條規定公司事業部
    及各部門都是獨立的損益單位，每個單位在全員參與、共享
    成果的環境中，發揮自主經營的功能，培養同仁成為快樂的
    經營者，足證各部門包括品牌市場組都是獨立的損益單位，
    其經營者具有廣泛之裁量權，並非機械式之僱傭勞務，屬典
    型之委任。3.品牌市場組之主管有裁量權，針對行銷事宜分
    析各項經營指標之裁量權，並依裁量提出改善建議，各事業
    部每月會從營業額中提撥5％之金額至品牌市場組作為行銷
    促進費，由被上訴人計畫使用，在廣告行銷上，被上訴人有
    與相關廠商簽訂契約之裁量權，其勞務本身不是目的，僅為
    手段，並有裁量權，應屬委任關係。4.依雙元系統管理辦法
    所示，雙元系統指行政系統與專業系統之間的運作關係 (
    第4條第1款)，被上訴人為品牌市場組主管，對各專業部之
    品牌行銷部門及人員（專業幕僚人員）具有廣泛的督導關係
    ，於督導時而有廣泛之裁量權，其地位相當於總經理，對品
    牌及行銷具有廣泛裁量權，應屬委任關係。5.被上訴人有訂
    定各項規章之裁量權，為委任關係。6.被上訴人有調整、修
    訂各項規範及業務執行之裁量權，為委任關係。7.被上訴人
    有推薦主管及同仁之裁量權，亦有調任、晉升、免職之裁量
    權，自屬委任關係。8.被上訴人擁有專業系統之績效考核之
    裁量權，為委任關係。9.被上訴人之薪資為130,960元，高
    於家具事業部總經理之100,800元，總經理為委任，何況，
    被上訴人之薪資高於總經理3萬餘元，更可以證明其為委任
    關係云云。惟按，判斷事業與其員工間，契約性質是否屬於
    僱傭而有勞動基準法之適用，得由人格上從屬性、經濟上從
    屬性、組織上從屬性三面向，就個案中雙方實際約定之內容
    ，具體判斷，不得因契約文字或其他形式上之用語影響其彼
    此間實質法律關係之判斷。而基於保護勞工之立場，宜以從
    寬認定。經查：
  1.被上訴人經過試用程序合格後方正式任職上訴人公司，且在
    上訴人之一定場所提供勞務，差勤亦須受上訴人監督，請假
    須依程序申請核准，且接受上訴人人事考評。而被上訴人自
    上訴人按月領取固定薪資，為上訴人之利益提供勞務，所獲
    致之經濟利益直接歸屬於上訴人。又被上訴人先於上訴人董
    事會下轄之品牌市場組任職，與財務組、統購組、總務組等
    同屬董事會幕僚人員，嗣奉令轉任總經理辦公室下之辦公家
    具事業部服務，於工作上需對上司報告等情，均為上訴人所
    不爭執，是被上訴人對上訴人具人格上、經濟上、組織上之
    從屬性，堪予認定。
  2.次查，上訴人雖辯稱被上訴人職等、薪資高於經理，近乎總
    經理級，以實務認經理人與公司間契約性質為委任觀之，兩
    造契約關係當屬委任，且被上訴人就所任職務策略擬定、制
    定規範到實際執行，得自行裁量決定事務處理方法，非僅單
    純機械性提供勞務，對於所提供之勞務有廣泛裁量權限，亦
    可知兩造契約關係為委任云云。惟與所屬公司間契約關係屬
    委任性質之經理人，乃指依公司法第29條以下所設置之經理
    人，或依據民法第2編第2章第11節規定，由商號授權，為商
    號管理事務及簽名之經理人，而職銜名稱僅為各公司自行賦
    予所轄職員之形式上稱呼，不能僅以所掛用之職銜名稱即直
    接證明兩造間實質之法律關係。況實務上有無償之委任、亦
    有高收入之勞工，是亦不能以員工階層之高低，作為判定其
    與該公司間必屬僱傭關係，或必屬委任關係，是職位、薪資
    之高低，並非判斷公司與提供勞務者間法律關係之絕對標準
    。承上，本件上訴人與該公司掛用經理名銜之員工間契約性
    質為何，必須個別認定，尚非必然為委任關係，且被上訴人
    薪資、職等高於上訴人之經理級人員，亦與兩造間契約性質
    是委任或僱傭無關，上訴人此項抗辯，尚非有據。
  3.又查，被上訴人就其負責工作，雖可提出年度計劃並編列個
    案預算，但必須經過上訴人其他單位主管會商議決方能執行
    ，此有上訴人94年1月31日、同年3月17日會議紀錄在卷可稽
    （見原審卷第286至288頁），足認上訴人對被上訴人所提供
    勞務仍具相當之指揮監督關係，是上訴人之抗辯，並不可採
    。此外，上訴人於原審不爭執渠曾為被上訴人辦理勞工保險
    ，復於勞工退休新制實施時，徵詢被上訴人選擇新舊制意願
    ，且辯稱被上訴人具勞基法第11條第5款規定事由而予以資
    遣，之後上訴人方改稱上開陳述係其所屬人力發展組不諳法
    律及兩造契約實質關係所致，基此難認上訴人之抗辯為可採
    。
  4.再查，上訴人辯稱其各事業部每月會從營業額中提撥5％之
    金額至品牌市場組作為行銷促進費，由被上訴人計畫使用，
    在廣告行銷上，被上訴人有與相關廠商簽訂契約之裁量權，
    其勞務本身不是目的，僅為手段，並有裁量權，應屬委任關
    係云云，固提出被上訴人經上訴人授權與訴外人飛虹國際整
    合行銷公關顧問有限公司簽訂之廣告行銷契約、與高第公關
    顧問股份有限公司簽訂之終止公關服務協議書為證（見原審
    卷第258至261頁、本院卷第180頁）。然查，上揭行銷促進
    費及廣告行銷之簽訂與終止均係屬事務性之性質，非屬營業
    性質，上訴人據此辯稱兩造契約為委任關係，並不可取。
  5.上訴人又辯稱依董事會幕僚權責劃分作業要點規定，集團行
    銷促進費之核定，在100萬元之範圍內由品牌市場組主管為
    之，被上訴人為主管，在100萬元之範圍有核定之裁量權；
    又被上訴人對於集團刊物發行及集團網站設置，其中之例行
    編輯出刊、例行維護管理皆為被上訴人之權責，被上訴人有
    權裁量該刊物之內容、採用何篇文章，有相當之裁量權，屬
    典型之委任云云，並提出上訴人董事會幕僚權責劃分作業要
    點為證（見本院卷第99至100頁）。惟查，由上開權責劃分
    作業要點可知被上訴人所任職務之性質僅係屬上訴人董事會
    之『幕僚』，其雖能就集團行銷促進費用在100萬元以下予
    以核定，惟屬事務性之性質，非屬營業性質，已如上述，至
    於集團網站設置之新增設置及集團刊物發行之新增發行均屬
    上訴人內部事務，且為董事會之權責，被上訴人僅就例行維
    護管理、例行編緝出刊有核定權，皆為對內之例行性幕僚工
    作，則兩造之關係應屬僱傭，是上訴人辯稱兩造係屬委任關
    係，即不足採。
  6.上訴人辯稱依其雙元系統管理辦法所示，雙元系統指行政系
    統與專業系統之間的運作關係 (第4條第1款)，被上訴人為
    品牌市場組主管，對各專業部之品牌行銷部門及人員（專業
    幕僚人員）具有廣泛的督導關係，於督導時而有廣泛之裁量
    權，其地位相當於總經理，對品牌及行銷具有廣泛裁量權，
    應屬委任關係云云，雖提出上訴人雙元系統管理辦法為證（
    見本院卷第104至105頁）。但查，被上訴人所任職務之性質
    係屬上訴人董事會之幕僚，有如上述，不論被上訴人擔任品
    牌市場組處長或轉任至家具事業部總經理室均屬幕僚性質，
    其工作內容多為對內之非營業性質，雖上訴人辯稱被上訴人
    為品牌市場組主管，對各專業部之品牌行銷部門及人員（專
    業幕僚人員）具有廣泛的督導關係等語，固非無見，然被上
    訴人之督導，係對內事務之管理，並非等同營業裁量權，即
    非對營服系統之指揮關係，亦難因此而認為被上訴人有廣泛
    之裁量權，是以上訴人就此主張兩造間有委任關係，即不足
    採。
  7.末查，上訴人另辯稱被上訴人有訂定各項規章之裁量權、有
    調整、修訂各項規範及業務執行之裁量權、有推薦主管及同
    仁之裁量權，亦有調任、晉升、免職之裁量權、有專業系統
    之績效考核之裁量權、編列預算之裁量權，亦可認定兩造間
    有委任關係云云。矧查，被上訴人基於幕僚之角色，依雙元
    系統管理辦法固得為訂定、調整、修訂各項規章、主管及同
    仁調任、晉升、免職之推薦、專業系統之績效考核，惟依雙
    元系統管理辦法、預算管理辦法（見本院卷第102至103頁）
    之規定及94年1月31日上訴人會議紀錄（見原審卷第286頁）
    可知，被上訴人只是受命擬定計劃編列預算，但並無實際的
    執權與裁量權，所有計劃、預算均須由上訴人參與討論之各
    單位同意後，呈送董事會核可才能執行。是被上訴人僅為上
    訴人眾多幕僚人員之一，此亦有上訴人職等職稱對照表附卷
    可稽（見原審卷第220頁），足認被上人所執掌之相關事項
    仍須受上訴人及事董會之指揮監督，難認有廣泛之裁量權，
    是上訴人此項所為兩造間契約關係為委任關係之辯解，仍不
  　可取。
  8.綜上所述，上訴人辯稱兩造間契約關係屬委任關係，為不足
    採，被上訴人主張兩造間勞動契約之法律關係為僱傭關係，
    即為可取。
　(二)被上訴人對於所擔任之工作並非不能勝任：
　1.按勞基法第11條第5款規定所謂確不能勝任工作，非但指勞
    工在客觀上之學識、品行、能力、身心狀況不能勝任工作者
    而言，即勞工主觀上能為而不為，可以做而無意做，違反勞
    工應忠誠履行勞務給付之義務者亦屬之。而判斷勞工是否有
    前開主、客觀情事時，應就勞工所任職務、所負職責輕重等
    一切情事就個案具體判斷。
  2.經查，被上訴人起初任職直屬上訴人公司董事會之品牌市場
    組主管處長，所負主要職責為集團品牌整合行銷、傳播企劃
    策略之擬定監督，嗣於94年7月16日轉任上訴人總經理室，
    專責Cast-le商品、租賃及總經理指定專案業務，同月25 日
    報到等情，有震旦集團93年8月2日（2004）震集人字第014
    號令、震旦行辦公家具事業部94年7月16日（2005）震家人
    字第037號令附卷可證（見原審卷第11頁、第16頁），並為
    兩造所不爭執，堪信為真實。而被上訴人直接對董事會或高
    階主管負責，所負職務重要，屬於上訴人之高階幕僚人員乙
    節，亦有上訴人人力編制表附卷足稽（見原審卷第218頁）
    。
  3.本件上訴人辯以被上訴人於93年任職上訴人公司時即知悉公
    司於91、92年間曾因虧損而減資，但不知上訴人為何不辦40
    週年慶對外活動避免過於招搖之原因，經董事長指正其錯誤
    ，被上訴人尤不肯檢討自己，反而將責任推給他人。又被上
    訴人自己承認「每日、每週、每月來自集團新的學習大於微
    簿貢獻，不用繳學費，還有薪水可領，實在有些慚愧」等語
    ，為其不能勝任工作之明證。再被上訴人用缺乏經驗之陳少
    傑編輯震旦月刊，造成多達25處之錯字，經證人丁○○證稱
    陳少傑非這方面的專業人員，可能當時他的主管即郭處長沒
    有做好監督工作，足證被上訴人在用人、監督方面，確不能
    勝任。而相較於陳少傑，顯然丁○○較專業又有經驗，長期
    能做好震旦月刊之編輯工作，未曾出什麼差錯，惟被上訴人
    竟予以不當考績54分之極低分，雖經人評會建議後由被上訴
    人改評為69分，致證人丁○○於2005年1月20日提出辭呈，
    而經慰留調至別的部門，足證被上訴人之考評不當，不能用
    適當之人於適當之職務，確不能勝任其職務。事後，被上訴
    人誣指有人擅自變更其對丁○○之考評，心態可議，實難再
    為互信，且確不能勝任。更何況，被上訴人已相當於二季考
    績為「差」，豈能不予終止契約。此外，被上訴人有下述不
    能勝任工作之事由：(1)對3C忠孝店之開幕擬定行銷企劃案，
    卻成效不佳，忠店虧損關閉，不符合被上訴人自己所謂須經
    實務運用與執行之驗證；(2)於主管培訓班之講課，於19位主
    講者中，表現最差，且不具熱忱、互動領導之必備條件；(3)
    延誤94年6、7月之培訓工作，遲延提出品牌市場組見習、行
    銷企劃案研討與撰寫，致學員延誤赴上海就任，造成公司之
    損失；(4)未能使公司繼續入圍2005年20大品牌；(5)迄未完善
    雙元系統；(6)怠於就其負責之事項與相關配合廠商談妥合作
    方案並簽訂較多其應簽之合約；(7)在心態上處處自我設限，
    將品牌市場組「做小了」，未能發揮品牌市場組之功能；(8)
    缺乏責任感：被上訴人負責忠孝店之行銷企劃，卻成效不佳
    而關閉，且在雙元系統下有其責任，卻在心態上缺乏責任感
    ，自認無責；(9)怠於行使訂定規章之職責；(10)執行行銷促進
    費預算之比例過於偏低。足認被上訴人的確不能勝任工作云
    云。
  4.然查：
  (1)被上訴人自93年8月1日開始在上訴人公司董事會幕僚擔任品
    牌組主管處長乙職，依據上訴人公司之任免管理辦法第5條
    第4項第1、2款規定新員試用期間為3個月; 主管得視試用同
    仁工作表現，提前提報正式任用或停止試用。但被上訴人於
    試用一個月後即獲得上訴人提早正式任用，並因連續二季績
    效考核為優秀，於94年5月1日任職未滿1年即經上訴人加薪
    獎勵等情，業據被上訴人提出震旦集團令、任免管理辦法新
    舊條文對照表、高階主管薪資調整核定通知為證（見原審卷
    第11至15頁），堪信為真。
  (2)上訴人在原審自認「原告（即被上訴人）在語言能力、集團
    內部大型活動規劃執行能力等個別專案工作上，係受被告公
    司給予正面評價」等語（見原審卷第36至37頁）。況且，被
    上訴人主管廖國榮董事給予被上訴人之評語為：「郭處長於
    本季負責或參與多項開創性任務，如修訂經營理念手冊、互
    盛大陸投資案及規劃四十周年等等頗有佳績，建議以後在雙
    元系統業務多提供事業部行銷專業協助。」等語，有2005
    第1季績效考核表可證（見原審卷第63頁），均足證被上訴
    人工作能力甚佳，履獲上訴人公司肯定。
  (3)雖上訴人執被上訴人之講師授課評量表（見原審卷第262至
    277頁）認定被上訴人有不能勝任工作之情事，惟勝任工作
    與否不能僅憑一次授課評量為斷，仍須綜合其他客觀的情事
    以為認定，更不能以評量表加總之分數認定工作的適任與否
    ，否則即容易流於主觀化、空洞化與數字化，故上訴人以此
    指摘已有未妥。佐以，依上開講師授課評量表所示，其中對
    於被上訴人之評量均集中在「非常滿意」與「有點滿意」之
    選項，只有少數是勾選「普通」，也僅有兩處是勾選「非常
    不滿意」，惟勾選不滿意的原因為被上訴人授課超時，並非
    不能勝任工作之事由，反而顯現出被上訴人對於工作的熱誠
    ，加以評量表選項均集中在「非常滿意」與「有點滿意」之
    選項，故難謂被上訴人有何工作不能勝任之情事。
　(4)被上訴人所任職務性質屬於上訴人之幕僚人員，僅負責策略
  　之擬定，而非實際的執行者，加上策略的成敗與否參雜的變
    數與原因甚多，因此，不能僅以執行結果之成敗驗證被上訴
    人之工作勝任與否，而仍應實質審視其他原因以及其間的因
    果關係，來探究是否確有不能勝任工作之情事。由此可知，
    原審判決以被上訴人之策略實際執行後，其成效不佳，上訴
    人忠孝店嗣因此遭受虧損而結束營業，並逕而認定被上訴人
    所提供之勞務並非完美，故原審之認定並非妥適。蓋上訴人
    公司忠孝店因虧損而結束營業，與被上訴人所擬之行銷策略
    並無必然的因果關係，其影響之原因甚多，包括商品之品質
    問題、公司財務狀況、鄰近市場之競爭者等不一而足，焉能
    以實際上執行之成敗而論斷策略擬定者之工作是否勝任，遑
    論執行的成敗與否，並非以所擬定之策略為唯一因素。是上
　　訴人因不堪虧損，並基於整體考量而結束全部3C事業包括忠
　  孝店，此與被上訴人勝任工作與否無關連。
  (5)被上訴人縱自承「每日、每週、每月來自集團新的學習大於
    微簿貢獻，不用繳學費，還有薪水可領，實在有些慚愧」等
    語，惟此乃自謙之詞，不能據以作為被上訴人不能勝任工作
    之證據。
　(6)由證人甲○○就是否告知被上訴人不能勝任的事實時，其回
    答「不清楚」等語，可知被上訴人並未被告知。且就上訴人
    製作之被上訴人績效考核核定通知、考核等第明細表（見本
    院卷第109至110頁），證人回答也是相同情形，有本院準備
    程序筆錄可稽（見本院卷第302頁），足證上訴人並未通知
    或交付給被上訴人，遑論上訴人至今未提出2005年第2季的
    績效考核表，而上揭考核資料、2005年第3季績效考核表、
    被上訴人2005年第三季工作計劃的評估意見書（見本院卷第
    109 至112頁）均係上訴人於第二審始提出，其真實性即非
    無疑義。
　(7)上訴人其餘抗辯亦均無法證明被上訴人對其所擔任工作有不
    能勝任之情事：
　上訴人震旦月刊之主編係陳少傑，並由其負責刊物之主要內
  　容等，被上訴人主要是負監督之責，故有關該刊物之問題，
    並非全可歸責於被上訴人，而上訴人所指震旦月刊第407 期
    錯字高達25處，破壞公司形象乙節，僅為單一期月刊所生獨
    立事件，被上訴人並無嚴重監督不週之情事。且系爭震旦月
    刊第407期發生錯字後，被上訴人隨即提出說明報告以示負
    責，有報告1份存卷可參（見本院卷第310頁），並說明被上
    訴人將親自協助主編進行校對工作，且提出若有錯字數超過
    前1個月錯字數量之情形，願接受減薪處分之要求，被上訴
    人對於震旦月刊發生錯字未校正一事已作出補救改正，此後
    並未再有出現類似問題，顯見改正已發生效果。故被上訴人
    實難有何監督不週或專業能力不不能因此而認為被上訴人有
    不能勝任之情事。
　因被上訴人已於94年7月28日即遭上訴人非法解雇，上訴人
    在該季之任職期間尚不足1個月，根本都還不到上訴人製作
    員工考評時間。因此，事際上並無所謂94年第3季之考評，
    故上訴人稱被上訴人94年第3季工作計畫為「差」，顯不足
    採。
  被上訴人主辦上訴人40周年慶活動，廣告預算均事先編列，
    惟上訴人董事長指示將慶祝活動改為對內不對外並取消對外
    慶祝酒會等等，為兩造所不爭執，有會議紀錄在卷可證（見
    本院卷第156頁），堪信為真。則上訴人據此指責被上訴人
    ，即非可取。
  關於證人丁○○之考評，係在考評會未有任何決議的情形下
    ，被上訴人在甲○○的要求下才加以修改，因此，被上訴人
    雖可針對分數部分加以評量，但實質上並無最後的決定權，
    上訴人就被上訴人對丁○○妄加考評乙節，並未舉證以實其
    說，不足採信。
  上訴人指稱被上訴人延誤94年6、7月之培訓工作，遲延提出
    「品牌市場組見習、行銷企劃案研討與撰寫」，致學員延誤
    赴上海就任，造成公司之損失云云。但查，被上訴人負責之
    課程預定時間為94年7月4日起至同年7月30日期間，有上訴
    人所提出之訓練安排時間表（見原審卷第116至118頁）存卷
    足證，而被上訴人係於94年6月10日向上訴人法定代理人丙
    ○○提出「品牌市場組新員訓練課程6/27～7/7」（見原審
    卷第289至290頁），並副知董事廖國榮等情，業據被上訴人
    證述明確，有準備程序筆錄在卷可稽（見本院卷第303頁反
    面），則被上訴人顯然並未有上訴人所述遲延之情事，縱或
    遲延，上訴人就如何造成其損失亦未舉證以實其說，雖遽以
    認定被上訴人有不能勝任之情事。
  又上訴人辯稱被上訴人2004年第4季與2005年第1季的考績實
    為「差」，原未依全部程序走完而形式上評為「優」者實為
    錯誤云云，惟上訴人並未舉證說明未依全部程序走完所示為
    何，況上訴人既已核定並通知被上訴人考績，於事後始加以
    否認，有違常情，並非足取。再查，被上訴人既已於94年7
    月28日遭上訴人解雇，上訴人在該第3季之任職期間尚不足1
    個月，根本都還不到上訴人公司制作員工考評時間。因此，
    事際上並無所謂94（2005）年第3季之考評，則故上訴人稱
    被上訴人94年第3季工作計畫為「差」，顯無理由。且查，
    94年第3季工作計劃的評估意見並未載有日期，亦無人簽署
    ，並無證據能力。
  上訴人雖辯稱被上訴人未能使公司繼續入圍2005年20大品牌
    、未建立其管轄之雙元系統運作模式、怠於就其負責之事項
    與相關配合廠商談妥合作方案並簽定較多其應簽之合約云云
    ，惟未能達成上開目標之原因甚多，非被上訴人單一因素所
    造成，是上訴人以此作為被上訴人不能勝任工作之原因，亦
    不可採。
  上訴人另辯稱被上訴人在心態上處處自我設限，將品牌市場
　　組「做小了」，未能發揮品牌市場組之功能；缺乏責任感，
　  且在雙元系統下有其責任，卻在心態上缺乏責任感，自認無
    責；被上訴人怠於行使訂定規章之職責，且執行行銷促進費
    預算之比例過於偏低云云，然上訴人對以上陳述未能舉證以
    實其說，亦非可取。
  (8)況查，縱使被上訴人有不能勝任工作之情事，乃是於調職前
    於任職品牌市場組主管期間所發生，上訴人若認為被上訴人
    不適任當應於調職前為之，然上訴人並未於被上訴人於原任
    舊職時予以解雇，反而予以調職，被上訴人調職後未見上訴
    人有何依據其公司之工作規則、績效考核辦法考評被上訴人
    於調職後任職表現優劣之行為，則被上人工作縱有不能勝任
    之情形，也因上訴人之調職而補正，是上訴人若以調職前之
    事由資遣被上訴人，則於法不合。
  5.承上，上訴人抗辯被上訴人對於所擔任之工作不能勝任云云
    ，並非可取。從而，被上訴人主張伊對於所擔任之工作並無
    不能勝任等語，為可採。
  (三)上訴人終止兩造勞動契約為不合法：
    按勞工非有對於所擔任之工作確不能勝任之情形，雇主不得
    預告勞工終止勞動契約，勞基法第11條第5款定有明文。本
    件被上訴人對於所擔任之工作並無不能勝任之情形，已如上
    述，則上訴人依勞基法第11條第5款規定終止兩造勞動契約
    為不合法。
  (四)被上訴人得請求上訴人給付薪資392,880元及如原判決附表
    三所示之利息：
    按僱用人受領勞務遲延者，受僱人無補服勞務之義務，仍得
    請求報酬。但受僱人因不服勞務所減省之費用，或轉向他處
    服勞務所取得，或故意怠於取得之利益，僱用人得由報酬額
    內扣除之，民法第487條定有明文。查上訴人片面終止兩造
    勞動契約並不合法，而被上訴人主觀上並無離職之意思，客
    觀上亦欲前往上訴人公司繼續提供勞務，有被上訴人提出之
    電子郵件列印資料與照片影本2幀在卷可稽（見原審卷第18
    頁、第20頁），此為上訴人所不爭執，堪信為真。而被上訴
    人主張上訴人於94年8月至10月受領勞務遲延期間，其並無
    其他工作收入等語，上訴人亦未爭執。是以，被上訴人請求
    94年8月起至同年10月止之3個月份薪資392,880元（計算式
    ：130,960元／月×3月＝392,880元），為有理由，應予准
    許。
  (五)末按，民事訴訟程序之二審為第一審之續行，因此當事人於
    第二審並不得提出新的攻擊防禦方法，民事訴訟法第447條
    第1項定有明文。準此，上訴人遲至本件簡易第二審程序始
    依民法第347條準用第359條規定而向被上訴人請求減少價金
    ，且並不符合民事訴訟法第447條第１項但書各款之情形，
    本院即毋庸加以審酌。況查，被上訴人並無不能勝任工作之
    情形，已如前述，且其提起本件訴訟所請求之薪資均係遭非
    法資遺後之薪資請求，亦無所謂的不完全給付或瑕疵給付問
    題，附此敘明。
六、綜上所述，本件被上訴人主張兩造間契約為僱傭關係，上訴
    人於94年7月27日以勞基法第11條第5款勞工對於所擔任之工
    作確不能勝任之事由終止兩造勞動契約，為不合法，兩造勞
    動契約依然效存在，為可採，上訴人所辯均為無可取。且因
    被上訴人主客觀上均有提出勞務之意思與行為，上訴人受領
    給付遲延，被上訴人無補服勞務之義務，依兩造僱傭關係，
    被上訴人自得請求上訴人給付薪資。從而，被上訴人本於兩
    造間僱傭契約之法律關係，請求上訴人給付392,880元及如
    原判決附表三所示之利息，為有理由，應予准許，原審判命
    上訴人給付上開金額及其法定遲延利息，並依職權宣告假執
    行，其理由固有不同，但其結果相同，上訴意旨指摘原審判
    決不當，求予廢棄改判，為無理由，應駁回其上訴。
七、本件事證已臻明確，兩造其餘主張、陳述、及提證據，均與
    判決結果不生影響，爰毋庸再予審酌，附此敘明。
八、據上論結，本件上訴為無理由，依民事訴訟法第436條之1第
    3項、第449條第1項、第450條、第78條，判決如主文。
中　　華　　民　　國　　96　　年　　5 　　月　　23　　日
                 勞工法庭    審判長法　官　吳光釗
                  　　　　　　　　 法　官　賴錦華
                  　　　　　　　　 法　官　曾啟謀
以上正本係照原本作成
本判決不得上訴
中　　華　　民　　國　　96　　年　　5 　　月　　28　　日
                    　             書記官　王月伶
